【裁判字號】    95,重再,1
【裁判日期】    951128
【裁判案由】    侵權行為損害賠償
【裁判全文】
臺灣高等法院高雄分院民事判決           95年度重再字第1號
再審原告    乙○○
訴訟代理人  許明德律師
            鄭勝智律師
再審被告    甲○○
訴訟代理人  陳世明律師
上列當事人間請求侵權行為損害賠償事件，再審原告對於民國94
年12月28日本院92年度重上字第105 號確定判決提起再審，本院
於95年11月14日言詞辯論終結，判決如下：
    主      文
再審之訴駁回。
再審訴訟費用由再審原告負擔。
    事實及理由
一、再審原告方面：
（一）主張：按當事人發現未經斟酌之證物或得使用該證物者，
      得以再審之訴對於確定終局判決聲明不服，民事訴訟法第
      496 條第1 項第13款定有明文。查鈞院92年度重上字第10
      5 號確定判決，命再審原告應賠償再審被告新台幣（以下
      同）672 萬710 元，其理由無非以：再審原告對再審被告
      「施行不必要手術行為」致傷及再審被告腦部「合併認知
      知覺障礙、左側肢體癱瘓、平衡及協調障礙」，「生活無
      法自理，終生需他人看護、協助」，自應賠償再審被告(一)
      看護費203 萬5,182 元。(二)減少勞動能力損害287 萬7,35
      1 元。(三)非財產上損害200 萬元，合計應賠償再審被告67
      2 萬710 元，而為再審原告不利之認定等情。惟依93年農
      曆年間所錄得之「錄影光碟」（DVD） 顯示，再審被告平
      常得自為諸如拉鐵捲門、騎機車、焚燒祭祀用之金紙、放
      鞭炮等舉動，並無「白天」「終生需人看護、協助」或「
      為維持生命必要之日常生活活動」需「他人扶助」之情形
      ，或「生活無法自理」之「肢體及精神障礙」等情事，從
      而，原確定判決認定再審被告「依其目前肢體及精神障礙
      之情況」、「其日間需人看護」，顯然與事實不符。則原
      確定判決命再審原告應賠償再審被告自90年5 月1 日起共
      計33年6 月之長期看護費190 萬302 元，及減少勞動能力
      損失268 萬5,528 元、精神慰撫金200 萬元即屬無據。爰
      依民事訴訟法第496 條第1 項第13款「發現未經斟酌證物
      」之規定，提起本件再審之訴。
（二）聲明：求為判決：(一)本院92年度重上字第105 號確定判決
      應予廢棄。(二)駁回再審被告之上訴。(三)再審及前審訴訟費
      用由再審被告負擔。
二、再審被告方面：
（一）答辯稱：查，再審原告所提出之錄影光碟新證據，無非欲
      證明再審被告可以騎機車之事實，然此節早於鈞院前審審
      理時已為法院所知悉，而國立成功大學醫學院第09400111
      97號函精神鑑定書對此已考慮在內。又原確定判決理由已
      載明並引成大醫院成附醫精神字第0940011197號函附鑑定
      書為憑，認被上訴人主張其終身需人看護，因而增加生活
      上之需要，應屬可採。足見原確定判決業斟酌再審被告可
      以騎機車之事實，是再審原告依民事訴訟法第496 條第1
      項第13款「發現未經斟酌證物」之規定，提起本件再審之
      訴，殊嫌無據。又再審原告援引「新光長期看護終身保險
      」內有關「長期看護」之定義，及「職業災害勞工補助及
      核發辦法」內有關請領「看護補助之條件」，認為再審被
      告之情形，均不符合上開需看護之定義及條件，故原確定
      判決判令再審原告給付再審被告看護費用並無理由云云。
      惟查，「新光長期看護終身保險」內有關「長期看護」之
      定義，乃是依據上開保險契約向保險公司請領保險金時所
      適用，其效力僅及於該保險契約，其拘束力僅限於簽立該
      保險契約之當事人，而「職業災害勞工補助及核發辦法」
      內有關請領「看護補助之條件」，其對於看護補助之定義
      、拘束力亦僅限於請領職業災害補助之勞工，再審被告並
      非依據「新光長期看護終身保險」向再審原告請領保險金
      ，亦非依據「職業災害勞工補助及核發辦法」向再審原告
      請領看護費，自不受上開定義之拘束，再審原告張冠李戴
      ，顯無理由等語，資為抗辯。
（二）答辯聲明：再審原告之訴駁回。
三、本院依職權函調本院92年度重上字第105 號與臺灣屏東地方
    法院89年重訴字第214號及最高法院95年度台上字第791號民
    事卷。
四、按再審之訴，應於三十日之不變期間內提起。前項期間，自
    判決確定時起算，判決於送達前確定者，自送達時起算；其
    再審之理由發生或知悉在後者，均自知悉時起算。但自判決
    確定後已逾五年者，不得提起（民事訴訟法第500 條）。本
    件再審原告係於95年5 月5 日收受最高法院95年度台上字第
    791號駁回再審原告第三審上訴之裁定，而於95年6月16日提
    起本件再審之訴，惟再審原告主張其係於95年5 月底經屏東
    友人寄來證物即光碟，始知悉有該證物云云，有其提出之信
    封郵戳可稽，尚可信實，是其提起本件再審之訴尚屬合法，
    先此敘明。
五、按當事人發現未經斟酌之證物或得使用該證物者，依民事訴
    訟法第496條第1項第13款規定，固得為再審之理由，但以如
    經斟酌可受較有利益之裁判者為限。又所謂當事人發見未經
    斟酌之證物，係指前訴訟程序事實審之言詞辯論終結前已存
    在之證物，因當事人不知有此，致未經斟酌，現始知之者而
    言。若在前訴訟程序事實審言詞辯論終結前，尚未存在之證
    物，本無所謂發見，自不得以之為再審理由。（最高法院29
    年上字第1005號判例意旨參照）。查再審原告所謂發現之證
    據即其所提出之錄影光碟，主張該「錄影光碟」（DVD） 係
    93年農曆年間所錄得，可以顯示再審被告平常得自為諸如拉
    鐵捲門、騎機車、焚燒祭祀用之金紙、放鞭炮等舉動，並無
    「白天」「終生需人看護、協助」，否則「生活無法自理」
    之「肢體及精神障礙」等情事，資為證明再審被告可以騎機
    車之事實云云。惟查本件再審原告所稱92年度重上字第10 5
    號原確定判決所漏未斟酌之重要證據，即「錄影光碟DVD 」
    1 片與翻拍之照片7 小張，並無拍攝日期，亦無其他足資辨
    識其製作日期之證據可佐，以不足證明其係在前訴訟程序事
    實審之言詞辯論終結前已存在之證物，因當事人不知有此致
    未經斟酌，現始知之情形，自難認係屬新發現之證據，揆之
    上開說明，自不得以之為再審理由甚明。又再審被告經治療
    後，仍有左肢無力及智力減退之併發症；且經國立成功大學
    醫學院附設醫院就再審被告精神方面綜合鑑定結果，再審被
    告因腦傷導致智力功能下降達輕度智障程度，有認知障礙、
    記憶障礙、感情障害、人格變化等障害，其肢體障礙屬「上
    肢輕度殘障」，綜合被上訴人之肢體障礙、智能狀況及心理
    受創程度達「中度」身心障礙，生活上需他人看護，需看護
    之程度屬「可在他人部分監護下，維持日常生活自我照顧能
    力者」，被上訴人需要看護之程度，已可視為屬於永久性等
    情，業經原確定判決分別引據屏東市人愛醫院診斷證明書及
    國立成功大學醫學院附設醫院94年9 月28日成附醫精神字第
    0940011197號函附鑑定書為憑，足見原確定判決業經審酌再
    審被告左上肢肢障屬輕度之情形，再審原告提出之光碟縱經
    斟酌，亦不能為其較有利之裁判。是則再審原告主張原確定
    判決就其所謂之新發現之證物未經斟酌云云，自非實在，為
    無可取。從而，其執此提起本件再審之訴，為無理由，應予
    駁回。
六、據上論結，本件再審之訴為無理由，依民事訴訟法第78條，
    判決如主文。
中    華    民    國    95    年    11    月    28    日
                            民事第一庭
                                審判長法官  黃金石
                                法      官  林紀元
                                法      官  林健彥
以上正本證明與原本無異。
如對本判決上訴，須於判決送達後20日內向本院提出上訴狀，其
未表明上訴理由者，應於上訴後20日內向本院提出上訴理由書（
均須按他造當事人之人數附繕本）。上訴時應提出委任律師或具
有律師資格之人之委任狀，並依附註條文規定辦理。
中    華    民    國    95    年    11    月    28    日
                                書  記  官  張宗芳
附註：
民事訴訟法第466 條之1 ：
對於第二審判決上訴，上訴人應委任律師為訴訟代理人，但上訴
人或其法定代理人具有律師資格者，不在此限。
上訴人之配偶、三親等內之血親、二親等內之姻親，或上訴人為
法人、中央或地方機關時，其所屬專任人員具有律師資格並經法
院認適當者，亦得為第三審訴訟代理人。
第1 項但書及第2 項情形，應於提起上訴或委任時釋明之。


司法院資訊處製作；財團法人民間司法改革基金會備份。
